【裁判字號】    98,訴,1651
【裁判日期】    981113
【裁判案由】    毒品危害防制條例
【裁判全文】
臺灣臺北地方法院刑事判決              98年度訴字第1651號
公  訴  人  臺灣臺北地方法院檢察署檢察官
被      告  甲○○
上列被告因違反毒品危害防制條例案件，經檢察官提起公訴（98
年度毒偵字第2622號），本院依簡式審判程序，判決如下：
    主  文
甲○○施用第一級毒品，累犯，有期徒刑壹年，扣案之玻璃球吸
食器壹組，沒收。
    事  實
一、甲○○前於民國89年間，因施用毒品案件，經臺灣板橋地方
    法院裁定送觀察、勒戒後，認有繼續施用毒品之傾向，再以
    裁定令入戒治處所施以強制戒治，嗣經法院裁定停止戒治，
    於90年7月10日予以釋放並接續另案徒刑執行，嗣因強制戒
    治期滿未經撤銷而視為執行完畢，並由臺灣板橋地方法院檢
    察署檢察官以91年度戒毒偵字第66號為不起訴處分確定。又
    於(1)94年間，因施用毒品案件，經本院以94年度簡字第2322
    號判處有期徒刑3月確定；(2)95年間，因持有毒品、施用毒
    品、詐欺、贓物、槍砲彈藥刀械管制條例等案件，分別經臺
    灣宜蘭地方法院、臺灣板橋地方法院分別判處有期徒刑4月
    、5月、4月、5月、7月確定，嗣因中華民國九十六年罪犯減
    刑條例公布施行，復經臺灣宜蘭地方法院以96年度聲減字第
    935號裁定減刑後，定應執行11月確定；(3)95年間，又因施
    用毒品案件，經法院判處有期徒刑1年，減為有期徒刑6月確
    定，上開(1)、(2)、(3)之案件接續執行，甫於97年6月5日縮刑
    期滿執行完畢。詎猶不知戒斷毒癮，基於施用第一級毒品海
    洛因、第二級毒品甲基安非他命之犯意，於98年8月11日晚
    上11時許，在臺北市○○區○○街23巷4號「上賓飯店」507
    號房間內，以將海洛因、甲基安非他命混合置入玻璃球內燒
    烤吸食其煙霧化氣體之方式，同時施用第一級毒品海洛因、
    第二級毒品安非他命1次。嗣於同年8月13日下午3時30 分許
    ，為警據報前往上開「上賓飯店」507號房間盤查時，在甲
    ○○身上查獲其所有供施用毒品用之玻璃球吸食器1組，復
    經其同意採尿送驗後，呈嗎啡及甲基安非他命陽性反應，始
    查悉上情。
二、案經臺北市政府警察局中山分局報請臺灣臺北地方法院檢察
    署檢察官偵查起訴。
    理  由
一、按本案被告甲○○所犯係死刑、無期徒刑、最輕本刑為3年
    以上有期徒刑以外之罪，其於準備程序就前揭被訴事實為有
    罪之陳述，經受命法官告知簡式審判程序之旨，並聽取其與
    公訴人之意見後，本院認無不得或不宜改依簡式審判程序進
    行之情形，爰依刑事訴訟法第273條之1第1項規定，裁定本
    件由受命法官獨任進行簡式審判程序，合先敘明。
二、訊據被告對於前揭時、地，同時施用第一級毒品、第二級毒
    品1次之事實，坦承不諱，並查：
(一)、被告於98年8月13日為警查獲時所採尿液，經送往具有專門
    鑑定尿液中有無毒品成分之台灣尖端先進生技醫藥股份有限
    公司，以酵素免疫法、氣相層析質譜法檢驗確認結果，呈嗎
    啡、甲基安非他命陽性反應，此有該公司98年8月26日濫用
    藥物檢驗報告、臺北市政府警察局偵辦毒品案件尿液檢體委
    驗單各1份在卷可稽。
(二)、按海洛因施用入人體後水解還原成嗎啡，再循嗎啡之代謝方
    式排出體外，業據行政院衛生署藥物食品檢驗局73藥檢壹字
    第030221號函說明綦詳；而使用海洛因後，尿液可檢出嗎啡
    最長時間，與服用劑量、服用頻率、服用方式、飲用水量之
    多寡、個人體質及其代謝情況等因素有關，依個案而異。依
    據文獻Clarke's Isolation of Drugs第2版記述：海洛因服
    用後於24小時內，經由尿液排出之量可達施用劑量之80％。
    另Michael L.Smith等人針對不同受試者，以注射方式給予1
    次劑量3mg至12mg海洛因進行試驗，結果顯示注射劑量增加
    ，可檢出嗎啡陽性反應（濃度高於或等於300ng/ml）之時間
    亦有延長之趨勢，而不同受試者可檢出嗎啡陽性之時間各異
    ，平均為1至2天，惟部分注射12mg海洛因者，至72小時仍可
    檢出微量嗎啡成分，故若服用高劑量海洛因，其尿液在72至
    96小時內，仍有檢出嗎啡成分可能性，但以嚴重海洛因濫用
    者之可能性較高，是以注射方式施用海洛因後，平均在1至2
    天內，可由施用者之尿液檢測出嗎啡陽性反應甚明。而人體
    施用甲基安非他命後，在主要代謝物中未改變形態之甲基安
    非他命佔施用劑量達43％，安非他命則約為5％，且安非他
    命在國內取得不易，施用情形較少，尿液檢驗結果係甲基安
    非他命陽性者佔大部分。又依據Jonathan M.等人2002年文
    獻報導，以5名測試者於4週內分4次使用，每次施用甲基安
    非他命20mg劑量後，收集其尿液並以250ng／ml為閾值時，
    其最長檢出時間為56至96小時，文獻有關服用藥物之報告，
    因研究對象、使用劑量之多寡、實驗條件或研究角度等不同
    ，結果及其呈現方式亦不同，故除相關文獻之資料，仍需依
    個案狀況做研判，一般可檢出甲基安非他命之最長時間為1
    至5天，是服用甲基安他命後，最低於服用後96小時內可由
    尿液檢測出甲基安非他命陽性反應，此為法院依職權所知悉
    之事項。本件被告之尿液經以氣相層析質譜儀分析法檢驗，
    既呈嗎啡、甲基安非他命陽性反應，且其嗎啡、甲基安非他
    命濃度分別為454ng/ml、10060ng/ml，顯見被告應有在上開
    採尿時間前，施用第一級毒品、第二級毒品甚明。是依上開
    卷附之各項文書、證物等補強證據，已足資擔保被告於警詢
    、偵查及本院審理中自白之真實性，堪信為真實。此外，復
    有被告所有供施用毒品用之玻璃球吸食器1組扣安可佐。被
    告上揭時、地施用第一級毒品海洛因、第二級毒品甲基安非
    他命之犯行，洵堪認定。
(三)、復按毒品危害防制條例前於92年7月9日修正公布，自93 年1
    月9日施行，觀之該條例第20條、第23條之立法理由，修正
    後毒品危害防制條例就施用毒品者，只於「初犯」及「5年
    後再犯」二種情形，有其追訴條件之限制，即須於初犯經觀
    察、勒戒或強制戒治釋放後，5年內均無施用毒品之行為，
    始能認其前所實施之觀察、勒戒或強制戒治已足遮斷毒癮，
    而得於5年後再犯時，再予適用初犯之規定，重行觀察、勒
    戒等程序。倘5年內已經再犯，被依法追訴處罰，縱其第3次
    （或第3次以上）施用毒品之時間在初犯釋放5年以後，即與
    「5年後再犯」之情形有別，且因已於「5年內再犯」，顯見
    其再犯率甚高，原實施觀察、勒戒或強制戒治，已無法收其
    實效，而無5年戒斷期之存在，自無再經觀察、勒戒及強制
    戒治之必要，應得逕行追訴處罰（最高法院95年5月9日95年
    度第7次刑事庭會議決定文參照）。經查，本件被告前於89
    年間，因施用毒品案件，經臺灣板橋地方法院裁定送觀察、
    勒戒後，認有繼續施用毒品之傾向，再以裁定令入戒治處所
    施以強制戒治，嗣經法院裁定停止戒治，於90年7月10日予
    以釋放並接續另案徒刑執行，嗣因強制戒治期滿未經撤銷而
    視為執行完畢，並由臺灣板橋地方法院檢察署檢察官以91年
    度戒毒偵字第66號為不起訴處分確定。復於上開強制戒治執
    行完畢釋放後5年內，於(1)94年間，再次因施用毒品案件，
    經本院以94年度簡字第2322號判處有期徒刑3月確定；(2)95
    年間，因施用毒品案件，先後經臺灣板橋地方法院、臺灣宜
    蘭地方法院先後判處有期徒刑5月、1年確定，經減刑後，甫
    於97年6月5日縮刑期滿執行完畢等情，有臺灣高等法院被告
    前案紀錄表1份在卷可憑，是依上開說明，被告於前述強制
    戒治執行完畢釋放後5年內，再犯施用毒品罪，經本院判決
    有罪確定後，復犯本件施用第一級毒品海洛因、第二級毒品
    甲基安非他命之犯行，本件犯行距前揭強制戒治釋放後雖逾
    5年，惟核與毒品危害防治條例第20條第3項所定「5年後再
    犯」之立法意旨不符，揆諸上開說明，本件被告施用第一級
    ，仍應予追訴、處罰。
三、核被告所為，係犯毒品危害防制條例第10條第1項、第2項之
    施用第一級毒品罪、施用第二級毒品罪。被告施用前持有第
    一級毒品海洛因、第二級毒品甲基安非他命進而施用，其持
    有之低度行為應為施用之高度行為所吸收，不另論罪。被告
    將海洛因、甲基安非他命摻合後施用，係一行為觸犯施用第
    一級毒品罪、第二級毒品罪，為想像競合犯，依刑法第55條
    規定，應從重之施用第一級毒品罪處斷，公訴人認被告所犯
    施用第一級、第二級毒品罪，應予分論併罰，容有未洽，併
    此敘明。又被告有如前揭事實欄所列刑事前案紀錄，甫於97
    年6月5日縮刑期滿執行完畢等情，有臺灣高等法院被告前案
    紀錄表在卷可按，其於有期徒刑執行完畢後5年內，故意再
    犯本件有期徒刑以上之罪，為累犯，應依刑法第47條第1項
    規定加重其刑。爰審酌被告前已有施用毒品之不良素行，歷
    經觀察勒戒、強制戒治及刑之執行程序猶施用之，顯見其戒
    毒意志不堅，本不宜寬貸，惟念其施用毒品乃自戕一己之身
    體健康，對社會造成之危害尚非直接鉅大，且犯後坦承犯行
    ，態度良好等一切情狀，量處如主文所示之刑。扣案之玻璃
    球吸食器1組，亦據被告自承為其所有供施用毒品所用等情
    ，爰依刑法第38條第1項第2款之規定，宣告沒收之。
據上論斷，應依刑事訴訟法第273條之1第1項、第284條之1、第
299條第1項前段，毒品危害防制條例第10條第1項、第2項，刑法
第11條、第55條、第47條第1項、第38條第1項第2款，判決如主
文。
本案經檢察官郭騰月到庭執行職務。
中    華    民    國    98    年    11    月    13    日
                  刑事第十四庭  法  官  李殷君
以上正本證明與原本無異。
如不服本判決應於收受送達後10日內向本院提出上訴書狀，並應
敘述具體理由；其未敘述上訴理由者，應於上訴期間屆滿後20日
內向本院補提理由書（均須按他造當事人之人數附繕）「切勿逕
送上級法院」。
                                書記官  殷玉芬
中    華    民    國    98    年    11    月    18    日
附錄本判決論罪科刑法條全文：
毒品危害防制條例第10條
施用第一級毒品者，處 6 月以上 5 年以下有期徒刑。
施用第二級毒品者，處 3 年以下有期徒刑。


司法院資訊處製作；財團法人民間司法改革基金會備份。
